【裁判字號】    92,交聲,1120
【裁判日期】    921009
【裁判案由】    交管條例聲異
【裁判全文】
臺灣板橋地方法院交通事件裁定                  九十二年度交聲字第一一二０號
    原處分機關  交通部公路總局臺北區監理所
    異  議  人  甲○○
右列受處分人因違反道路交通管理處罰條例案件，對於交通部公路總局臺北區監理所
於民國九十二年六月二十日所為之北監營字第裁四０─Ｃ00000000號所為之
裁決處分（原舉發案號：臺北縣政府警察局九十二年三月十四日北縣警交字Ｃ000
00000號）不服，聲明異議，本院裁定如左：
        主  文
異議駁回。
        理  由
一、異議意旨略以：異議人即受處分人甲○○駕駛車牌號碼ＳＷ─六三二號營業貨運
    曳引車（登記為鴻陞通運有限公司所有），於民國九十二年三月十四日下午二時
    四十六分，行經臺北縣汐止市○○路○段與新台五路交岔路口時，為臺北縣政府
    警察局交通警察隊汐止分隊警員以「載運腐植垃圾土方未能密封防制滲漏、惡臭
    而行駛於公路」之違規事實，掣單舉發，由原處分機關裁罰異議人罰鍰新臺幣（
    下同）三千元，並記違規點數二點。然而，異議人駕駛上開車輛裝載腐植土，駛
    出汐止臨時垃圾場前已經汐止市公所之環保稽查人員檢驗通過後，才准予放行，
    並無不合格之情事，且一般環保局清潔隊的密封式垃圾車都一樣會有臭味發生，
    該取締之員警所認定之惡臭標準為何？況當時是否有滲漏之情事，該員警並未照
    相取證，若確有沿途滲漏，為何未要求異議人清除沿途之污染，也未要求當地清
    潔隊員清除，故不服原處分機關所為本件裁決，請求撤銷原裁決處分云云。
二、按汽車裝載時，所載貨物滲漏、飛散或氣味惡臭者，處汽車駕駛人三千元以上九
    千元以下罰鍰；又汽車駕駛人有上開行為時，除依原條款處罰還外，並記違規點
    數二點，以上道路交通管理處罰條例第三十條第一項第二款及同條例第六十三條
    第一項第二款分別定有明文。復按汽車裝載時，裝載容易滲漏、飛散、氣味惡臭
    之貨物，能防止其發洩者，應嚴密封固，裝置適當，道路交通安全規則第七十七
    條第一項第一款亦有規定。再者，裝載砂石、土方之傾卸框式大貨車及傾卸框式
    半拖車，公路監理機關經檢驗查核其已依高速公路交通管制規則第十八條第一項
    第一款及道路交通安全規則第七十七條第一項第一款之規定，裝設機械式可密覆
    裝置或備有帆布能緊密覆蓋貨廂裝置及標示者，即登檢為砂石專用車，裝載砂石
    土方車輛使用專用車輛或專用車廂規定第三條第七款另有明文。
三、經查，本件異議人即受處分人甲○○確於九十二年三月十四日下午二時四十六分
    許，駕駛車號ＳＷ─六三二號營業貨運曳引車，行經臺北縣汐止市○○路○段與
    新台五路交岔路口時，因載運腐植垃圾土方未能密封防制滲漏、惡臭，經警攔查
    當場舉發之違規事實，業經證人即臺北縣政府警察局交通警察隊汐止分隊警員王
    忠勇到庭結證在卷，並有臺北縣政府警察局九十二年三月十四日北縣警交字第Ｃ
    00000000號舉發違反道路交通管理事件通知單影本一紙附卷可稽，復經
    臺北縣政府警察局汐止分局查處無誤，有上開分局九十二年五月六日汐警交裁字
    第０九二００－０九四一０號書函影本一份在卷足參。異議人雖到庭辯稱：我們
    有五十多台車要從汐止載運腐植土到林口掩埋場，出車前都有經過汐止市公所的
    稽查人員檢查後才放行，我們的車後面有按照規定加裝鐵蓋及布蓋住，垃圾不會
    流失出來云云。證人即臺北縣汐止市公所稽查人員乙○○到庭證稱：我是開出車
    單的，出車前要檢查滲漏情形及總重量，但出去以後是否會有滲漏，我不敢肯定
    ；車子都要覆蓋，並且加封條，異議人的車子不屬於密封式，是由大卡車改裝的
    ，車斗兩側用改裝的鐵皮焊接，可以用鏈子拉起來覆蓋等語（見本院九十二年九
    月二十三日訊問筆錄），足認異議人所駕駛之車輛並無密封裝置，其於駛出汐止
    臨時垃圾場前有經過汐止市公所之稽查人員檢驗等情。惟證人即舉發員警王忠勇
    到庭結證稱：他們是三十五噸砂石車，載著腐植土，只有蓋著一個鐵蓋，總共六
    片，並沒有其他防護措施，這樣的措施，並不符合規定，因為有民眾檢舉，聞到
    車子產生的惡臭，我們才會取締，取締的標準是看有無加蓋、是否滲漏及是否產
    生惡臭；當天我們大概取締五到七件，那段期間總共約取締三十部車輛，他們從
    早上七點多就開始載運，一直到下午五點多：：：地上滲漏的原因是腐植土上的
    水份從車斗滲漏下來，應該要使用密封的設施等語（見本院九十二年八月二十七
    訊問筆錄），並提出同型車輛照片四幀在卷可資佐證。可知異議人之車輛是由大
    卡車改裝，所覆蓋之鐵皮僅於車斗兩側焊接，再觀諸前述照片，車斗上鐵板間均
    留有縫隙，並未密合，腐植土之臭味會輕易地自縫隙間飄出，且遇下雨天，雨水
    混雜腐植土會自車斗鐵板旁滲出，異議人顯然未作好防護措拖。衡諸證人王忠勇
    與異議人素不相識，並無宿怨，亦無仇隙，應無設詞誣攀之虞，證人到庭所述，
    應堪信實，是異議人駕駛改裝營業大貨車載運腐植垃圾土方未能密封防制之違規
    情事，堪以認定。依道路交通管理處罰條例第三十條第一項第二款之規定，其立
    法意旨係在防止所裝載之貨物滲漏、掉落、飛散或臭氣外洩致生危害交通安全或
    污染道路環境之行為，而異議人上開駕車滲漏污水並產生惡臭之事實，業已與上
    述立法意旨有違。異議人雖辯稱已經通過汐止市公所稽查人員之檢驗云云，惟異
    議人係鴻陞通運有限公司之司機，而該公司負責承運臺北縣汐止市公所主管臨時
    垃圾場之腐植土，故異議人所稱前開檢查，僅係汐止市公所對於承攬業者之管理
    ，自無法拘束警察機關執法之權限，且其開立之出車單僅能證明異議人駛出汐止
    臨時垃圾場前無滲漏之情事，並不能證明異議人之車輛行駛於道路上並無產生滲
    漏及惡臭之情事。況依上開裝載砂石土方車輛使用專用車輛或專用車廂規定之法
    文，砂石車上本即應有機械式可密覆裝置或備有帆布能緊密覆蓋貨廂之裝置，其
    目的即在於防止危害交通安全或污染道路環境之行為發生，異議人既已違反上開
    法律「密覆裝置或備有帆布能僅密覆蓋貨廂之裝置」之規定，復未能證明其已盡
    防止污水滲漏及惡臭產生之義務，異議人辯稱已經過汐止市公所之檢驗云云置辯
    ，無非事後卸責之詞，要無足採。綜上所述，本件異議人前開違規行為事證明確
    ，是原處分機關據以援引上開規定，對異議人裁處罰鍰三千元，並記違規點數二
    點，於法並無違誤或不當之處。本件異議為無理由，應予駁回。
四、依道路交通案件處理辦法第十九條，裁定如主文。
中      華      民      國      九十二      年      十     月     九    日
                              臺灣板橋地方法院交通法庭
                                      法  官  侯志融
右正本證明與原本無異
如不服本裁定應於送達後五日內向本院提出抗告狀
                                      書記官  吳進安
中      華      民      國      九十二      年      十     月     九    日


司法院資訊處製作；財團法人民間司法改革基金會備份。
